最高法院刑事判決　　　　　　　　　 111年度台上字第2930號
上　訴　人　陳松宜



上列上訴人因違反槍砲彈藥刀械管制條例案件，不服臺灣高等法
院臺中分院中華民國111年4月6日第二審判決（111年度上訴字第
81號，起訴案號：臺灣臺中地方檢察署110 年度偵字第5010號）
，提起上訴，本院判決如下：
    主  文
上訴駁回。
    理  由
一、按刑事訴訟法第377 條規定，上訴於第三審法院，非以判決
    違背法令為理由，不得為之。是提起第三審上訴，應以原判
    決違背法令為理由，係屬法定要件。如果上訴理由書狀並未
    依據卷內訴訟資料，具體指摘原判決不適用何種法則或如何
    適用不當，或所指摘原判決違法情事，顯與法律規定得為第
    三審上訴理由之違法情形，不相適合時，均應認其上訴為違
    背法律上之程式，予以駁回。
二、本件原判決綜合全案證據資料，本於事實審法院採證認事之
    職權，認定上訴人陳松宜有如其犯罪事實欄所載持有非制式
    槍枝及子彈犯行，因而維持第一審依想像競合犯之規定，從
    一重論處上訴人（犯槍砲彈藥刀械管制條例第7條第4項）持
    有非制式手槍罪刑（累犯，想像競合犯同條例第12條第4 項
    之持有子彈罪），以及諭知罰金如易服勞役之折算標準與相
    關沒收之判決，駁回上訴人在第二審之上訴。已詳為敘述其
    所憑之證據及認定之理由（上訴人於警詢、檢察官訊問、第
    一審及原審審理時均坦承犯行，並未提出否認犯罪之辯解）
    ，核其所為論斷說明，俱有卷內證據資料可資覆按，從形式
    上觀察，原判決並無足以影響其判決結果之違法情形存在。
三、上訴人上訴意旨略以：
  ㈠上訴人前經判處罪刑確定並執行完畢之前案係竊盜、公共危
    險、傷害、偽造文書、妨害自由及違反毒品危害防制條例等
    罪，其罪質與本件持有非制式手槍不同。又上訴人係顧慮其
    所供出毒品來源之鄧明坤伺機報復，始持槍防身，難認有特
    別惡性。原判決逕依刑法第47條第1 項累犯之規定加重其刑
    ，與司法院釋字第775號解釋意旨不符。
  ㈡上訴人因配合警方供出毒品來源而查獲鄧明坤，以及價值新
    臺幣數百萬元之毒品，原判決僅依槍砲彈藥刀械管制條例第
    18 條第1項前段規定減輕其刑，而非免除其刑，於法不合。
    又鄧明坤對外揚言要對上訴人不利，上訴人雖向警方求助，
    然未獲積極協助保護，始自行購買槍枝自衛。倘科以所犯槍
    砲彈藥刀械管制條例第7條第4項之持有非制式手槍罪，經適
    用同條例第18條第1 項前段規定，予以減輕其刑後之法定最
    低度刑，仍嫌過重，客觀上足以引起一般之同情，其犯罪情
    狀顯可憫恕，應符合刑法第59條之酌量減輕其刑規定。原判
    決未依上述規定酌量減輕其刑，顯有違誤。
  ㈢原判決就上訴人所犯持有非制式手槍罪，量處有期徒刑2 年
    ，顯然過重，有違罪刑相當原則及比例原則。
四、惟按：
  ㈠司法院釋字第775 號解釋意旨係指明，如不問被告成立累犯
    之前案情節，是否有其特別惡性及對刑罰反應力薄弱等立法
    理由所指因素，即一律加重其刑，有違憲法罪刑相當性原則
    。惟非前後所犯罪質不同即不適用累犯規定，亦未排除法官
    於認定被告符合累犯之規定後，仍得就個案行使裁量權，檢
    視是否加重其刑。
    原判決已說明：上訴人所犯前案與本件持有非制式手槍之罪
    質雖相異，然參酌上訴人前科甚多，迭經入監執行，其於前
    案執行完畢未久，即故意再犯本件之罪，可見未收矯治之效
    。本件上訴人所犯持有槍枝子彈對社會治安危害甚大，其具
    有特別惡性且對刑罰反應力薄弱，就上訴人本件所犯之罪依
    累犯規定加重其刑，不致違反比例原則，亦無過苛情事等旨
    ，依上開說明，尚無不合。此部分上訴意旨泛指：原判決依
    累犯規定加重其刑違法云云，自非適法之第三審上訴理由。
  ㈡槍砲彈藥刀械管制條例第18條第1 項規定，犯該條例之罪自
    首，並報繳其持有之全部槍砲、彈藥、刀械者，減輕或免除
    其刑。關於具體案件之減輕或免除其刑，法院依法有裁量權
    。又刑法第59條所規定之酌量減輕其刑，必其犯罪另有特殊
    之原因、環境或背景，在客觀上足以引起一般之同情，且於
    法律上別無其他應減輕或得減輕其刑之事由，認即予以宣告
    法定最低度刑猶嫌過重者，始有其適用。至被告之一般犯罪
    情節及犯罪後態度等事項，僅屬刑法第57條所定在法定刑範
    圍內量刑時應予審酌之事項，苟非其犯罪具有特殊原因、環
    境或背景，在客觀上足堪憫恕者，尚難適用刑法第59條酌量
    減輕其刑之規定。
    原判決認上訴人所犯本件持有非制式手槍罪，應減輕而非免
    除其刑，且不適用刑法第59條酌量減輕其刑規定，已詳為敘
    明其論斷之理由（見原判決第7 至13頁），經核於法尚無不
    合。至上訴意旨所指為防身之犯罪情狀，係屬刑法第57條所
    規定審酌科刑輕重之事項，並非犯罪另有特殊原因與環境或
    背景，而在客觀上足堪憫恕之事由，與上述酌量減輕其刑規
    定不合。原判決未依上述規定酌量減輕其刑，尚無違法可言
    。
  ㈢刑之量定，屬事實審法院得依職權裁量之事項，苟已以行為
    人之責任為基礎，審酌刑法第57條所列各款事項，並未逾越
    法定範圍或未濫用其職權，即不容任意指為違法。
    原判決說明：上訴人所犯持有非制式手槍罪，其法定刑為 5
    年以上有期徒刑（得併科罰金），第一審判決經依刑法第47
    條第1 項累犯之規定加重其刑，再適用槍砲彈藥刀械管制條
    例相關規定，減輕其刑（得減至三分之二）。並審酌槍枝之
    危險性及對社會治安危害甚高，參酌上訴人係將非制式手槍
    及多達10顆之子彈放置於車內，處於隨時可使用之狀態，對
    於社會大眾潛在之危險性甚高等一切情狀，量處有期徒刑 2
    年，併科罰金新臺幣4 萬元，已屬從輕量刑。上訴人上訴意
    旨請求改判較輕之刑，為無理由等旨。原判決所為量刑，客
    觀上既未逾越法定刑度之範圍，又未有濫用裁量權的情形，
    且無違背公平正義、罪刑相當等原則，自不得任意指為違法
    。此部分上訴意旨泛指：原判決量刑違法云云，並非合法之
    上訴第三審理由。
五、本件上訴意旨，係就原審量刑裁量職權之適法行使，以及原
    判決已明確說明論斷之事項，漫事爭論，依首揭說明，與法
    律規定得為第三審上訴理由之違法情形不相適合。應認本件
    上訴為違背法律上之程式，予以駁回。
據上論結，應依刑事訴訟法第395條前段，判決如主文。
中    華    民    國  111  年    6     月    16       日
                  刑事第五庭審判長法  官  李  錦  樑  
                                  法  官  周  政  達  
                                  法  官  吳  淑  惠  
                                  法  官  錢  建  榮  
                                  法  官  林  孟  宜  
本件正本證明與原本無異
                                  書記官
中    華    民    國   111    年    6     月    22    日